【裁判字號】    98,交抗,452
【裁判日期】    980714
【裁判案由】    聲明異議
【裁判全文】
臺灣高等法院高雄分院刑事裁定         98年度交抗字第452號
抗  告  人  交通部公路總局高雄區監理所
代  表  人  劉育麟
異 議 人即
受 處 分人  甲○○
上列抗告人因聲明異議案件，不服臺灣高雄地方法院中華民國98
年6 月8 日裁定（98年度交聲字第1083號），提起抗告，本院裁
定如下：
    主  文
抗告駁回。
    理  由
一、抗告意旨略以：(一)按緩起訴處分乃附條件之不起訴處分，本
    質上為不起訴處分之一種，此觀諸刑事訴訟法第256 條規定
    自明。檢察官為緩起訴處分時，依刑事訴訟法第253 條之 2
    第1 項規定，對被告所為之指示及課予之負擔，似屬一種特
    殊之處遇措施，並非刑罰。因此，刑事案件經檢察官為緩起
    訴處分確定後，視同不起訴處分確定，依行政罰法第26條第
    2 項規定，及法務部95年5 月25日法律字的950700393 號函
    、交通部95年7 月17日交路字第0950006986號函之意旨，自
    得依違反行政法上義務規定裁處受處分人4 萬5,000 元，並
    無不當。(二)另依道路交通安全規則第53條及第61條規定，民
    眾如具備較低級車類駕駛執照後，當其取得高一級車類駕駛
    執照時，基於1 人1 照之原則，應換發較高一級車類之駕駛
    執照，並憑藉其所取得之較高一級車類之駕駛執照，准其駕
    駛較低車類之車輛。本件受處分人僅領有重型機車駕駛執照
    ，則其於違規行為時，係以其領有之重型機車駕駛執照之持
    照條件駕車行駛，自應以其領有之重型機車駕駛執照為吊扣
    處分。況酒駕吊扣駕駛執照之目的，非僅為處罰違反道路交
    通管理事件之行為人，尚有暫時禁止行為人於道路上駕駛，
    以免造成用路人重大傷亡之目的，是倘因駕駛人未考領普通
    重型機車駕駛執照而免予吊扣，顯有違公平原則，亦無法達
    到取締酒駕違規之立法目的。(三)從而，抗告人依法裁罰受處
    分人罰鍰4 萬5000 元 併吊扣受處分人普通重型機車駕駛執
    照12個月之處分，應無不合，原審所為之裁定與法令尚有未
    洽，為此提起抗告，請撤銷原裁定，更為適法之裁定等語。
二、本案經本院審理結果，認第一審裁定認事用法均無不當，應
    予維持，並引用第一審裁定書記載之理由（如附件）。
三、經查：
  (一)行政罰法第26條之立法理由係以：「一行為同時觸犯刑事法
    律及違反行政法上義務規定時，由於刑罰與行政罰同屬對不
    法行為之制裁，而刑罰之懲罰作用較強，故依刑事法律處罰
    ，即足資警惕時，實無為一事二罰再處行政罰之必要。且刑
    事法律處罰，由法院依法定程序為之，較符合正當法律程序
    ，應予優先適用。但罰鍰以外之沒入或其他種類行政罰，因
    兼具維護公共秩序之作用，為達行政目的，行政機關仍得併
    與裁處」等語，可知該規定乃認處罰目的及處罰方式均相同
    時，若依刑事法律處罰，即無再為行政處罰之必要，以免違
    背「一事不二罰」之原則。
  (二)行政罰法第26條之規定既未將緩起訴處分列舉其中，本於「
    例外規定從嚴解釋」之法理及前揭說明，自不能將條文中「
    不起訴處分」之範圍，擴及於性質顯不相同之「緩起訴處分
    」，故如緩起訴處分已為被告應履行支付一定金錢之命令，
    而已依懲罰作用較強之刑事法律制裁後，即不得再依行政法
    為相同性質之處罰。惟按道路交通管理處罰條例第35條第8
    項規定：「前項（指有酒精濃度超過規定標準而駕駛車輛等
    情形）汽車駕駛人，經裁判確定處以罰金低於本條例第92條
    第3 項所訂最低罰鍰基準規定者，應依本條例裁決繳納不足
    最低罰鍰之部分」，此一規定法理上係屬行政罰法第26條第
    1 項之特別規定，而如前所論命被告支付一定金額之緩起訴
    處分，既屬行政罰法第26條第1 項之「刑事法律處罰」，且
    為避免經法院裁判確定者，仍得裁決繳納，而經緩起訴確定
    者，反而不得裁決繳納差額之不公平現象，命被告支付一定
    金額之緩起訴處分，亦應有該條之適用。
  (三)按94年12月14日修正、95年3 月1 日施行前之道路交通管理
    處罰條例第68條固規定：「汽車駕駛人，因違反本條例及道
    路交通安全規則之規定，受吊扣或吊銷駕駛執照處分時，吊
    扣或吊銷其持有各級車類之駕駛執照」，惟修正後業已刪除
    「吊扣」之規定，改為「汽車駕駛人，因違反本條例及道路
    交通安全規則之規定，受吊銷駕駛執照處分時，吊銷其持有
    各級車類之駕駛執照」，其修正理由乃係舊法將違法或違規
    駕駛人所持有各級車類之駕駛執照一併吊扣，失之過酷，影
    響人民工作及生活甚鉅，故依修正後之該條規定，受吊扣駕
    駛執照處分時，僅能吊扣違規當時所駕車類之駕駛執照，不
    再吊扣其持有各級車類之駕駛執照，僅於受吊銷駕駛執照處
    分時，始吊銷其持有各級車類之駕駛執照。次按行政行為對
    人民課以一定之義務或負擔，或造成人民其他之不利益時，
    其所採取之手段，與行政機關所追求之目的間，必須有合理
    之聯結關係存在，亦即不得違反「不當聯結禁止原則」，若
    欠缺此聯結關係，此項行政行為即非適法（最高行政法院90
    年度判字第1704號判決參照）。查本件受處分人因飲酒後駕
    駛輕型機車，則應依本條例第35條第1 項第1 款之規定吊扣
    其所依憑駕駛輕型機車資格之駕駛執照，若將受處分人輕型
    機車以外之駕駛資格一併予以限制，則係不當聯結受處分人
    駕駛輕型機車之違規行為與其重型機駕駛資格，此種不當聯
    結即構成違法，而有撤銷之原因。
  (四)又道路交通安全規則第61條第1 項第3 款規定，汽車駕駛人
    取得高一級車類之駕駛資格者，應換發駕駛執照，並准其駕
    駛較低級車類之車輛，已領有大貨車駕駛執照者，得駕駛小
    型車、輕型機器腳踏車。依上開規定，受處分人因領有較高
    級之重型機車駕駛執照，且經換發為該等駕駛執照後，其他
    低級等車類即不再核發駕駛執照，而直接允許其得駕駛其他
    車輛。查本件受處分人酒後駕駛輕型機車，依法本應吊扣其
    輕型機車駕駛執照，惟因受處分人領有較高級之重型機車駕
    駛執照，致無較低級車類之輕型機車駕駛執照可供吊扣，固
    導致越級駕駛人違規酒駕時，受有無須吊扣駕駛執照之利益
    ，然此關於駕駛執照管理所衍生之執行困難或法規漏洞，宜
    由修法解決，尚不得擴張解釋於駕駛人無較低級駕駛執照可
    供吊扣時，即率爾代以吊扣其所領有之較高級駕駛執照。況
    行政行為，採取之方法所造成之損害不得與欲達成目的之利
    益顯失均衡，行政程序法第7 條第3 款定有明文及行政罰法
    第18條意旨可參，原處分機關於本件受處分人無輕型機車之
    駕照可供吊扣時，吊扣其重型機車駕照以代之，雖可達成限
    制駕駛人繼續駕駛該級車類行駛之目的，惟亦同時造成限制
    駕駛人繼續駕駛重型機車之結果，所造成之損害已與欲達成
    目的之利益顯失均衡。且依前開所述，本件行為時之道路交
    通管理處罰條例第68條，既已將「吊扣」各級車類之規定予
    以刪除，原處分機關自不能逕行處分吊扣受處分人其他車種
    之駕駛執照。原處分機關因受處分人駕駛輕型機車有上開違
    規行為，因受處分人無輕型機車駕駛執照而逕行吊扣其重型
    機駕駛執照代之，顯已逾越道路交通管理處罰條例第68條之
    規範意涵及範圍，自難謂係適法之處分。
四、綜上所述，本件受處分人因本件交通違規行為，既已繳納緩
    起訴處分金20,000元，並經緩起訴確定在案，則原裁定以原
    處分機關關於裁處受處分人罰鍰45,000元部分，尚有未洽，
    而予以撤銷，並就上開撤銷部分，另為諭知裁處受處分人繳
    納不足最低罰鍰部分之25,000元（計算式：45,000元－20,0
    00元＝25,000元）；並以原處分機關僅能吊扣受處分人違規
    當時所駕駛之車輛種類即輕型機車之駕駛執照，不得代以吊
    扣其普通重型機車之駕駛執照，認原處分機關逕對受處分人
    裁處吊扣重型機車駕駛執照12個月之處分，於法未合，因而
    將此部分之處分撤銷，又因受處分人並無輕機車駕駛執照可
    供執行吊扣，並就此部分另為不罰之諭知，經核均並無不合
    。抗告意旨指摘原裁定不當，均為無理由，應予駁回。
五、據上論結，應依刑事訴訟法第412 條，裁定如主文。
中    華    民    國    98    年    7     月    14    日
                  刑事第八庭    審判長法  官   洪兆隆
                                      法  官   李政庭
                                      法  官   陳志銘
以上正本證明與原本無異。
不得再抗告。
中    華    民    國    98    年    7     月    14    日
                                      書記官   黃琳群
附件：
臺灣高雄地方法院交通事件裁定    98年度交聲字第1083號
原處分機關  交通部公路總局高雄區監理所
異  議  人
即受處分人  甲○○  男  31歲（民國○○年○月○日生）
                    身分證統一編號：Ｚ000000000號
                    住高雄市左營區○○○路316號12樓
                    居高雄市左營區○○○路550號7樓
上列異議人因違反道路交通管理處罰條例事件，對於交通部公路
總局高雄區監理所中華民國98年4 月16日所為之裁決（原處分案
號：高監營字第裁80－N00000000 號）聲明異議，本院裁定如下
：
    主  文
原處分關於裁處甲○○罰鍰新臺幣肆萬伍仟元及吊扣駕駛執照拾
貳個月部分撤銷。
前開撤銷罰鍰部分，甲○○處罰鍰新臺幣貳萬伍仟元。
前開撤銷吊扣駕駛執照處分部分，甲○○不罰。
    理  由
一、原處分意旨係以：異議人即受處分人甲○○於民國96年8 月
    4 日凌晨0 時51分許，騎乘車號ZYB －836 號輕型機車，行
    經高雄縣鳳山市○○路與保泰路路口，為警攔檢，因員警測
    得呼氣中酒精濃度超過規定標準（超過每公升0.55毫克），
    當場製單舉發，乃依道路交通管理處罰條例第35條第1 項第
    1 款，違反道路交通管理事件統一裁罰基準即處理細則第43
    、44、67條等規定，裁處異議人罰鍰新臺幣（下同）45,000
    元，並吊扣駕駛執照（實為重型機車駕駛執照）12個月，及
    施以道路交通安全講習之處分。
二、聲明異議意旨略以：異議人即受處分人甲○○前揭交通違規
    行為，業經受緩起訴處分，並支付緩起訴處分金2 萬元，異
    議人事後反省自己的行為，已不會再有酒後駕車行為，惟事
    隔1 年後，又收到監理機關裁決書，裁處異議人罰鍰45,000
    元，因尚須負擔家中生計，異議人對此實有困難；又異議人
    亦對於吊扣駕照部分異議。爰請求撤銷原處分等語。
三、按汽車駕駛人，駕駛汽車經測試檢定，酒精濃度超過規定標
    準者者，處15,000元以上60,000元以下罰鍰，並當場移置保
    管其車輛及吊扣其駕駛執照1 年，道路交通管理處罰條例第
    35條第1 項第1 款固定有明文。惟按一行為同時觸犯刑事法
    律及違反行政法上義務規定者，依刑事法律處罰之。但其行
    為應處以其他種類行政罰或得沒入之物而未經法院宣告沒收
    者，亦得裁處之。前項行為如經不起訴處分或為無罪、免訴
    、不受理、不付審理之裁判確定者，得依違反行政法上之義
    務規定裁處之，行政罰法第26條定有明文。又依該條之立法
    理由觀之，「一行為同時觸犯刑事法律及違反行政法上義務
    規定時，由於刑罰與行政罰同屬對不法行為之制裁，而刑罰
    之懲罰作用較強，故依刑事法律處罰，即足資警惕時，實無
    為一事二罰再處行政罰之必要，且刑事法律處罰，由法院依
    法定程序為之，較符合正當法律程序，應予優先適用。但罰
    鍰以外之沒入或其他種類行政罰，因兼具維護公共秩序之作
    用，為達行政目的，行政機關仍得併與裁處」，故探究其立
    法目的，無非在處罰目的相同且處罰方式相同時，若依刑事
    法律處罰，即足資警惕時，實無為一事二罰再處行政罰之必
    要，但罰鍰以外之沒入或其他種類行政罰，因兼具維護公共
    秩序之作用，為達行政目的，行政機關仍得併予裁處。又刑
    事訴訟法第253 條之1 所指之緩起訴處分，其中檢察官命被
    告為金錢給付部分，並得為民事強制執行名義，受處分人因
    上開緩起訴處分而剝奪其財產權，且前揭金錢給付義務亦具
    有強制性、懲罰性，雖不若易科罰金係以支付金錢作為自由
    刑之替代，惟經由緩起訴處分條件之履行使其免於遭檢察官
    發動起訴程序，仍具有替代刑罰之效果，廣義而言，應屬前
    揭所稱之「實質刑事法律處罰」，而有行政罰法第26條第1
    項「一事不二罰」規定之適用。
四、至於交通部95年7 月17日交路字第0950006986號函釋雖以：
    查法務部行政罰法諮詢小組第1 次會議紀錄已明確結論「緩
    起訴者乃附條件的不起訴處分，亦即是不起訴的一種」在案
    ，當依該部上開函釋結論及行政罰法第26條第2 項規定辦理
    等語。然「緩起訴」處分之最終雖使被告免於刑事訴追之效
    果，與「不起訴」處分之效果相同，然觀諸刑事訴訟法第25
    3 條之1 第1 項係91年2 月8 日增訂，行政罰法係94年2 月
    5 日公布，而制定在後的行政罰法第26條第2 項僅臚列「不
    起訴處分或無罪、免訴、不受理、不付審理之裁判確定者」
    ，並未將「緩起訴處分」納入。又緩起訴處分既非不能證明
    行為人之犯罪事實，且行為人有支付一定金額之實質處罰，
    已產生實質刑罰之效果，自與上開行政罰法第26條第2 項列
    舉之不起訴處分等情形迥然有別，仍無從遽為比擬而為相同
    之處置。再者，酒後駕車行為人於受緩起訴處分，並於其財
    產權遭受剝奪之餘，卻仍需繳納一定金額之行政罰鍰，其結
    果勢必降低刑事被告接受緩起訴之意願，亦與訂定緩起訴處
    分以替代繁複刑事審判程序之制度性機能相悖。準此以言，
    制定在後之行政罰法第26條第2 項既未將緩起訴處分列舉其
    中，本於保障人民基本權及「法律明示其一排除其他」之法
    理暨前揭說明，自不能將條文中「不起訴處分」之範圍，擴
    及於性質並不相同之「緩起訴處分」，併予說明。
五、末依道路交通管理處罰條例第35條第8 項規定，汽車駕駛人
    駕駛汽車經測試檢定酒精濃度超過規定標準，同時違反刑事
    法律，經裁判確定處以罰金低於道交條例第92條第3 項（實
    指第4 項）所訂最低罰鍰基準規定者，應依本條例裁決繳納
    不足最低罰鍰之部分，核其性質，應屬行政罰法第26條第1
    項之特別規定。而參諸前揭說明，命被告支付一定金額之緩
    起訴處分，性質上既屬行政罰法第26條第1 項之「刑事法律
    處罰」，為避免經法院裁判確定者，行政機關仍得裁處繳納
    差額；經緩起訴確定者，反不得裁處繳納差額之不合理差異
    ，應認命被告支付一定金額之緩起訴處分確定者，亦有上開
    道交條例第35條第8 項規定之適用。又按交通法庭認為聲明
    異議有理由或聲明異議雖無理由而原處分不當或違法者，應
    以裁定將原處分經聲明異議部分撤銷，並自為裁定，道路交
    通案件處理辦法第20條前段定有明文，又道交條例第35條第
    8 項項適用之要件，係「駕駛汽車經測試檢定酒精濃度超過
    規定標準」及因同一行為「經裁判確定處以罰金低於道交條
    例第92條第3 項（實指第4 項）所訂最低罰鍰基準規定」，
    倘行為人受緩起訴處分且緩起訴期間屆滿實質確定後，按前
    揭說明，處罰機關即應適用道路交通管理處罰條第35條第8
    項規定裁處命異議人繳納差額，倘處罰機關誤用同條例第35
    條第1 項重複裁罰者，法院自得按道路交通案件處理辦法規
    定，撤銷原處分並逕行適用正確法律規定另為裁處，合先敘
    明。
六、另按汽車駕駛人，駕駛汽車經測試檢定，酒精濃度超過規定
    標準者，處新臺幣15,000元以上60,000元以下罰鍰，並當場
    移置保管其車輛及吊扣其駕駛執照1 年，本條例第35條第1
    項第1 款定有明文。又按本條例第68條規定：「汽車駕駛人
    ，因違反本條例及道路交通安全規則之規定，受吊銷駕駛執
    照處分時，吊銷其持有各級車類之駕駛執照」，而95年3 月
    1 日修正施行前之道路交通管理處罰條例第68條原規定：「
    汽車駕駛人，因違反本條例及道路交通安全規則之規定，受
    吊扣或吊銷駕駛執照處分時，吊扣或吊銷其持有各級車類之
    駕駛執照」，即修正施行後之條文業已刪除「吊扣或」等規
    定，觀其提案修正理由「原條文將違法或違規駕駛人所持有
    各級車類之駕駛執照一併吊扣，失之過酷，影響人民工作及
    生活過鉅」（詳立法院公報第94卷第70期第136 頁、第138
    頁之院會紀錄），是依上開規定受吊銷駕照處分者，仍維持
    吊銷其持有各級車類之駕駛執照，至於受吊扣駕照處分者，
    則僅吊扣其違法或違規當時所駕駛車輛之駕駛執照，已不能
    再吊扣其持有各級車類之駕駛執照，甚為明確（臺灣高等法
    院97年度法律座談會研討結果亦採此說）。
七、經查：
  (一)原處分關於裁處異議人罰鍰45,000元部分：
    1.本件異議人於96年8 月3 日下午10時許，在高雄縣鳳山市
      ○○路之合家歡KTV 內，與友人飲用罐裝啤酒約6 瓶，嗣
      又於翌日（4 日）凌晨零時45分許，騎乘車牌號碼ZYB-83
      6 號輕型機車，行經高縣鳳山市○○路與南華路口處時，
      為警臨檢查獲，經員警對其施以酒精濃度呼氣測試測定值
      高達每公升0.68毫克，乃當場製單舉發，嗣由原處分機關
      於98年4 月16日處以上開裁罰等事實，為異議人於接受警
      詢及檢察官訊問時坦承不諱，並有酒精濃度測試單、測試
      觀察紀錄表、道路交通事故現場圖、高雄縣政府警察局舉
      發違反道路交通管理事件通知單、裁決書各1 份在卷可稽
      。又異議人並因上開酒後駕車之行為，同時犯刑法第185
      條之3 公共危險罪，經臺灣高雄地方法院檢察署檢察官於
      96年9 月13日以96年度偵字第24243 號為緩起訴處分，緩
      起訴期間為1 年，並應立悔過書及向高雄縣政府教育局支
      付2 萬元，並經臺灣高等法院高雄分院檢察署於96年10月
      18日以96年度上職議字第4103號駁回再議確定，異議人並
      已於96年11月12日支付2 萬元執行完畢等情，有上開裁決
      書、緩起訴處分書及台灣高等法院被告前案紀錄表在卷可
      稽，自堪認定。
    2.據上，異議人雖有於裁決書上所載時、地酒後騎車而違反
      道路交通管理處罰條例第35條第1 項第1 款規定之違規行
      為，惟異議人上開酒後騎車之行為，係屬同時觸犯刑事法
      律及違反行政法上義務規定之行為，且前經緩起訴處分確
      定，異議人並已給付20,000元予國庫，已產生實質刑罰之
      效果，揆諸上開行政罰法第26條及道路交通管理處罰條例
      第35條第8 項規定與前揭說明，原處分機關對異議人處同
      種類之裁罰即罰鍰部分，僅得依道路交通管理處罰條例第
      35條第8 項規定予以處罰，即應扣除異議人依檢察官緩起
      訴處分支付之20,000元，而就差額部分即25,000元予以裁
      罰（本件異議人係騎乘輕型機車，測得呼氣酒精濃度超過
      每公升0.55毫克，參酌道路交通管理處罰條例第92條第4
      項及違反道路交通管理事件統一裁罰基準表之規定，其最
      低罰鍰為45,000元，扣除異議人依檢察官緩起訴處分支付
      之20,000元，尚應處以罰鍰25,000元）。是原處分機關上
      揭關於裁處異議人罰鍰45,000元部分，尚有未洽，應由本
      院予以撤銷，並就上開撤銷部分，另改為裁處異議人罰鍰
      25,000元，以資適法。
  (二)原處分關於吊扣異議人駕駛執照12個月部分：
    1.又按道路交通事件管理處罰條例於95年3 月1 日修正施行
      後，該條既已刪除公路主管機關得吊扣違規人持有各級車
      類駕照之特別規定，此時即應回歸一般適用之原則，亦即
      行為人違反道路交通管理處罰條例之相關規定，則僅能吊
      扣違規當時所駕駛車類之駕駛執照，本件原處分機關因異
      議人酒後騎乘輕型機車，其依法所受之處分應為限制其騎
      乘輕型機車之權利，而應吊扣其持有之輕型機車駕駛執照
      ，惟因異議人未領有輕型機車駕照，原處分機關即吊扣異
      議人持有之重型機車駕照，於法並無依據，自有未恰，自
      應由本院撤銷此部分之處分，又因異議人並無領有輕型機
      車駕駛執照可供撤銷，故應由本院另行諭知異議人不罰。
    2.另按前揭道路交通安全規則第61條第3 款規定，我國對於
      汽車駕駛執照之管理，原則採「單一證照」方式，是當駕
      駛人考取更高等級之車輛駕駛資格時，依法即應換發更高
      等級之車輛駕駛執照，而非同時持有多種不同等級之車輛
      駕駛執照，是則上開處置方式，可能有駕駛人持有較高等
      級之駕駛資格憑證駕駛較低等級車輛時，得受有無需受吊
      扣駕駛執照處罰利益之疑慮；又違規行為人因無駕駛車輛
      時同等級之駕駛執照可供吊扣，仍可繼續行駛上路，將無
      法落實前開法規處罰並禁止酒駕行為人再度上路，保障用
      路人安全之目的；另依道路交通管理處罰條例第35條第3
      項規定，汽車駕駛人經依第1 項規定吊扣駕駛執照，並於
      吊扣期間再有第1 項情形者，處新臺幣6 萬元罰鍰，並當
      場移置保管該汽車及吊銷其駕駛執照，如肇事致人重傷或
      死亡者，吊銷其駕駛執照，並不得再考領，惟倘駕駛人第
      一次違規時，即因上開原因，而未持有與其駕駛車種同等
      級之駕照可供吊扣，則無論行為人後續有多少次酒駕違規
      行為，均不可能按本條項規定吊銷其駕照，則於在此類型
      之案件適用結果，恐有架空前揭道路交通管理處罰條例第
      35條第3 項規定之疑慮。惟按立法者於修正道路交通管理
      處罰條例第68條規定時，既已刪除行為人違反道路交通管
      理處罰條例及道路交通安全規則規定，應受吊扣駕駛執照
      處分時，一併吊扣其持有各級車類駕駛執照之規定（本次
      修法原立法委員提案修正條文為：「汽、機車駕駛人因違
      反本條例及道路交通安全規則之規定，受吊扣或吊銷駕駛
      執照之處分時，吊扣或吊銷其違法或行為當時所駕駛車輛
      之駕駛執照」，經交通部以前揭理由反對修法，惟經立法
      委員與交通部代表協商後，決議依修正前條文刪除「吊扣
      或」3 字，並三讀通過，此有前開立法院院會紀錄可證，
      則於裁處吊扣駕照之情形，交通部前揭反對修法之理由仍
      未為立法者採納），是立法者已明白揭示其修法意旨即：
      處罰機關不能因行為人違規，即吊扣其持有之各級車類之
      駕駛執照，是違規行為人如係依憑其所領有之較高級駕駛
      執照酒後駕駛較低級之車輛時，即欠缺得以吊扣行為人所
      持有不同等級車類駕駛執照之法律依據。而縱使實際適用
      結果，認現行道路交通管理處罰條例第68條條文內容，或
      有上述未盡妥適之情形，惟此係立法者已做成之決定，行
      政機關即有遵循法律而為適用之義務，又限制人民權利之
      行政處分均應有法律授權依據，此乃行政程序法、行政罰
      法第4 條明定，於本案情形，因立法者已透過道路交通管
      理處罰條例第68條之修正，明示於行為人違法應吊扣駕照
      情形，不得一併吊扣其持有之不同級車種駕駛執照，是即
      使認為上開立法有所違誤，亦不可能為達處罰人民之目的
      ，於個案中自行糾正立法者之判斷，否則無異允許行政機
      關可違反立法者明示之意思，創設處罰人民之依據，此並
      非民主法治國國家賴以存立之法律保留、權力分立原則所
      許。綜上所述，上開法律適用之結果，顯有使部分行為人
      酒後騎車或駕車行為，產生實質上得以規避吊扣駕照處分
      之不合理情形，惟此已屬刑事立法政策之範疇，仍應由交
      通主管機關儘速循立法途徑解決，或檢討現行駕駛證照管
      理制度以契合上開法規，而非本院可自行解釋並違反法律
      規範之意涵而為適用，併予說明。
八、至於原處分關於「施以道路安全講習」部分，因受處分人並
    未對此部分表示不服，本院自無庸予以審酌，亦併此敘明。
九、依道路交通案件處理辦法第20條前段，裁定如主文
中    華    民    國    98    年    6     月     8    日
                  交通法庭    法  官  陳思帆
以上正本證明與原本無異。
如不服本裁定，應於收受送達後5 日內向本院提出抗告狀。
中    華    民    國    98    年    6     月     8    日
                              書記官  李宗諺


司法院資訊處製作；財團法人民間司法改革基金會備份。
